【裁判字號】    98,訴,181
【裁判日期】    981026
【裁判案由】    違反毒品危害防制條例
【裁判全文】
臺灣臺東地方法院刑事判決               98年度訴字第181號
公  訴  人  臺灣臺東地方法院檢察署檢察官
被      告  乙○○
上列被告因施用毒品案件，經檢察官提起公訴（98年度毒偵字第
182、198號），本院依簡式審判程序審理判決如下：
    主  文
乙○○施用第一級毒品，累犯，處有期徒刑肆月，如易科罰金，
以新臺幣壹仟元折算壹日；又施用第二級毒品，累犯，處有期徒
刑月，如易科罰金，以新臺幣壹仟元折算壹日。應執行有期徒
刑陸月，如易科罰金，以新臺幣壹仟元折算壹日。
    犯罪事實
一、乙○○前於民國94年間因施用毒品案件，經本院以94年度毒
    聲字第70號裁定送觀察、勒戒，認有繼續施用毒品之傾向，
    復經本院以94年度毒聲字第84號裁定送強制戒治，認無繼續
    之傾向，於95年4月13日釋放出所，並由臺灣臺東地方法院
    檢察署檢察官於同年、月24日以95年度戒毒偵字第14號為不
    起訴處分確定；後又因施用毒品案件，經本院於97年11月24
    日以97年度東簡字第345號判處有期徒刑4月確定。再者，乙
    ○○前因竊盜及轉讓毒品案件，先後經本院以94年度簡字第
    95號、94年度訴字第239號判處有期徒刑4月、8月，並定應
    執行有期徒刑10月確定，96年1月31日縮短刑期執行完畢。
    詎仍不知悔改，於上揭強制戒治執行完畢後5年內，復分別
    基於施用第一級毒品海洛因、第二級毒品甲基安非他命之犯
    意，先於98年5月28日下午2時許，在臺東縣臺東市中油馬蘭
    站加油站廁所內，以將第一級毒品海洛因置於其所有之注射
    針筒（未扣案）內，施打入體之方式，施用海洛因1次，5分
    鐘後復以將第二級毒品甲基安非他命置入其所有之玻璃球吸
    食器（未扣案）內燒烤之方式，施用甲基安非他命1次。嗣
    經警及臺灣臺東監獄採集其尿液送驗後，呈嗎啡、安非他命
    類之陽性反應。
二、案經臺灣臺東監獄函送及臺東縣警察局關山分局報告臺灣臺
    東地方法院檢察署檢察官偵查起訴。
    理  由
一、訊據被告乙○○對於上揭犯罪事實坦承不諱，且被告經採集
    其尿液送驗，呈嗎啡、安非他命類陽性反應，此有慈濟大學
    濫用藥物檢驗中心檢驗總表、臺灣臺東監獄收容人採尿檢驗
    登記簿、臺東縣警察局關山分局採驗尿液名冊等在卷可稽，
    足認被告之自白與事實相符，應可採信。本件事證明確，被
    告犯堪予認定。
二、論罪量刑之理由：
(一)、按經觀察、勒戒或強制戒治執行完畢釋放後，5年內再犯第
    10條之罪者，應由檢察官偵查起訴，毒品危害防制條例第20
    條第3項、第23條第2項分別定有明文。而參酌該條例第20條
    第3項立法理由：「觀察、勒戒或強制戒治後5年後再犯者，
    顯見前所實施之觀察、勒戒或強制戒治已足以遮斷其施用毒
    品之癮，為期自新及協助其斷除毒癮，對此5年後再犯者爰
    明定仍適用初犯之規定，先經觀察勒戒、強制戒治之程序」
    及第23條第2項之立法理由：「經觀察、勒戒或強制戒治後5
    年內再犯者，其再犯率甚高，原據以實施之觀察勒戒及強制
    戒治既已無法收其實效，爰施以刑事處遇」，足見5年後再
    犯者，應再適用觀察、勒戒程序，係因前所實施之觀察、勒
    戒或強制戒治已足以遮斷其施用毒品之癮，致5年內未再犯
    ，故再予其自新機會，重啟觀察、勒戒程序；如觀察、勒戒
    或強制戒治執行完畢釋放後5年內曾再犯施用毒品案件，且
    於再犯後5年內復有施用毒品犯行，則之前戒毒程序顯未能
    有效遮斷其施用毒品之癮，依前開立法意旨，自無再施以觀
    察、勒戒之必要，應由檢察官偵查起訴（最高法院95年第7
    次刑事庭會議決議暨97年度第5次刑事庭會議決議意旨參照
    ）。被告前因施用毒品案件，於95年4月13日強制戒治執行
    完畢，已如前述，本次公訴人起訴被告施用毒品之犯行係於
    98年5月28日，雖距離前述強制戒治執行完畢釋放日尚未逾5
    年，且被告於前述強制戒治執行完畢釋放日後5年內又曾因
    再犯施用毒品案件，經本院以97年度東簡字第345號判處罪
    刑確定，揆諸前開說明，公訴人就被告本件施用毒品之犯行
    提起公訴，核無違誤，自應由本院依法判決。
(二)、按海洛因及甲基安非他命為毒品危害防制條例所列管之第一
    級及第二級毒品，該條例第2條第2項第1款及第2款規定甚明
    ，是核被告所為，係犯毒品危害防制條例第10條第1項及第2
    項之施用第一級、第二級毒品罪。被告持有第一、二級毒品
    海洛因、甲基安非他命進而施用，持有毒品之行為為施用毒
    品之當然手段，不另論以持有毒品罪（最高法院74年度台上
    字第3404號判例意旨參照）。被告所犯上開2罪間，犯意各
    別，行為互殊，應分論併罰。
(三)、查被告有如犯罪事實欄所載論罪科刑執行情形，有卷附臺灣
    高等法院被告前案紀錄表1份可按，其受有期徒刑執行完畢
    後5年以內再故意犯本案法定刑為有期徒刑之罪，均為累犯
    ，各應依刑法第47條第1項規定加重其刑。
(四)、刑法第59條規定，犯罪之情狀可憫恕者，得酌量減輕其刑，
    同法第57條規定，科刑時應審酌一切情狀，尤應注意左列事
    項（共10款）為科刑重輕之標準，兩條適用上固有區別，惟
    所謂「犯罪之情狀」與「一切情狀」云云，並非有截然不同
    之領域，於裁判上酌減其刑時，應就犯罪一切情狀（包括第
    57條所列舉之10款事項），予以全盤考量，審酌其犯罪有無
    可憫恕之事由（即判例所稱有特殊之原因與環境等等，在客
    觀上足以引起一般同情，以及宣告法定低度刑，是否猶嫌過
    重），以為判斷。故適用第59 條酌量減輕其刑時，並不排
    除第57條所列舉10款事由之審酌，惟其程度應達於確可憫恕
    ，始可予以酌減（最高法院70年度第6次刑事庭會議決議參
    照）。而修正後刑法第59條已將刑之酌減審認標準之見解予
    以明文化，認犯罪之情狀須「顯」可憫恕，認「科以最低度
    刑仍嫌過重」者，得酌量減輕其刑。是若有情輕法重及刑法
    第59條所規定等情，對被告所犯之罪酌量減輕其刑，自為法
    之所許。本件被告罹患有如本院卷內所示之病（見本院卷第
    30頁背面），有全國醫療服務證明卡影本1份附卷足參（見
    本院卷第32頁），而被告尚有幼子3人待撫育，且已自白其
    犯行，施用毒品犯行又屬自戕行為，犯罪情節尚非重大，目
    前正在積極戒除毒癮，衡情如不論其情節輕重，而處以施用
    第一級毒品罪法定最低本刑有期徒刑6月，依社會一般觀念
    仍有情輕法重之嫌，有傷人民對法律之情感，堪認其犯罪情
    狀尚堪憫恕，科以最低度刑仍嫌過重，是就被告所犯施用第
    一級毒品罪，爰依刑法第59條之規定減輕其刑，並先就累犯
    加重後減輕其刑，藉此激勵其早日戒除毒癮，回歸正常生活
    ，善盡母親天職。
(五)、爰審酌被告曾因施用毒品犯行而送觀察、勒戒及強制戒治，
    念其施用毒品乃戕害自己身心健康，尚未危及他人，且犯後
    坦承犯行，態度尚稱良好等一切情狀，分別量處如主文所示
    之刑，並定其應執行之刑及諭知易科罰金折算標準。
(六)、至於被告施用海洛因所用之注射針筒及施用甲基安非他命所
    使用之玻璃球吸食器，固為被告所有分別供施用海洛因、甲
    基安非他命所用之物，但已經被告丟棄乙情，業據被告陳明
    在卷，且其非屬專供施用毒品之器具，亦未扣案，其沒收與
    否對於預防犯罪及公共利益或公共安全之維護，並無絕對影
    響，為免將來執行困難，爰不另為沒收之諭知，附此敘明。
三、應適用之法條：
    依刑事訴訟法第273條之1第1項、第299條第1項前段、第310
    條之2、第454條，毒品危害防制條例第10條第1項、第2項，
    刑法第11條前段、第47條第1項、第59條、第41條第1項前段
    、第51條第5款，判決如主文。
本案經檢察官甲○○到庭執行職務。
中    華    民    國    98    年    10    月    26    日
                  刑事第二庭    法  官  李水源
以上正本證明與原本無異。
如不服本判決應於收受送達後10日內向本院提出上訴書狀，並應
敘述具體理由；其未敘述上訴理由者，應於上訴期間屆滿後20日
內向本院補提理由書（均須按他造當事人之人數附繕本）。「切
勿逕送上級法院」。
                                書記官  陳昭穎
中    華    民    國    98    年    10    月    26    日
附錄本案論罪科刑法條全文：
毒品危害防制條例第10條
施用第一級毒品者，處六月以上五年以下有期徒刑。
施用第二級毒品者，處三年以下有期徒刑。


司法院資訊處製作；財團法人民間司法改革基金會備份。
